【裁判字號】    95,交上易,217
【裁判日期】    951031
【裁判案由】    公共危險等
【裁判全文】
臺灣高等法院刑事判決               95年度交上易字第217號
上訴人  台灣台北地方法院檢察署檢察官
被  告  丙○○
上列上訴人因被告過失傷害案件，不服台灣台北地方法院95年度
交易字第341號，中華民國95年7月26日第一審判決（起訴案號：
台灣台北地方法院檢察署95年度偵字第6502號；併案案號：臺灣
臺北地方法院檢察署95年度偵字第12045號），提起上訴，本院
判決如下：
    主  文
原判決關於過失傷害部分撤銷。
丙○○因過失傷害人之身體，處有期徒刑參月，如易科罰金，以
銀元參百元即新台幣玖百元折算壹日。
    事  實
一、丙○○明知於飲酒後會出現反應較慢、感覺減低、影響駕駛
    之狀況，於駕車時較未飲酒之時易肇事而生危險，並應注意
    於飲用酒類後其吐氣所含酒精濃度超過每公升0.25毫克後不
    得駕駛車輛及行車速度在市區道路時速不得超過50公里之規
    定，竟於民國94年12月25日晚間22時許起至翌日凌晨1時15
    分許，在臺北市○○○路某處飲用威士忌酒後，已達酒醉不
    能安全駕駛動力交通工具之程度，猶在飲酒後，於同年月26
    日凌晨1時20分許，駕駛車牌號碼4577-EF號自用小客車（此
    部分已判處罪刑確定），由臺北市○○○路、敦化北路口出
    發往臺北市○○區○○路住處方向行駛，於同日凌晨1時30
    分許，沿臺北市大安區○○○路由北往南行駛，行經該路與
    市○○道平面車道交岔路口時，本應注意車前狀況，並隨時
    採取必要之安全措施，及行車速度在市區道路時速不得過50
    公里，而依當時顯無不能注意之情形，竟疏未注意及上開規
    定，且因飲酒後反應較慢，猶貿然以時速60公里以上之速度
    行駛，適有甲○○所駕駛搭載乙○○之6630-EQ號自用小客
    車，亦疏未注意該交岔路口設有禁止左轉之標誌，於該交岔
    路口欲違規左轉市○○道平面車道而暫停於復興北路北往南
    內側車道上，丙○○因飲酒後反應遲鈍及操控力減弱，於見
    甲○○所駕6630-EQ號自用小客車時，雖緊急煞車惟已閃避
    不及，而因撞及甲○○所駕車輛車尾，致甲○○所駕車輛往
    左前方打滑，撞及對向由程宗慶所駕駛之車牌號碼6A-777號
    營用業小客車而肇事，並造成甲○○受有頭部外傷併臉部多
    處挫擦傷、右肘、左膝多處挫傷等傷害，乙○○受有鼻子、
    腹壁挫傷及頸部扭傷等傷害及程宗慶受有右膝撞傷之傷害（
    未據告訴）。經警據報到場處理，由臺北市政府警察局大安
    分局交通分隊警員丁○○於同日凌晨2時12分許，在臺北市
    大安區○○○路、市○○道路交岔路口，對丙○○進行酒精
    濃度測試，測得其呼氣所含酒精濃度值達每公升0.88毫克，
    而查悉上情。丙○○於肇事後，在其上開過失傷害犯行未為
    任何有偵查犯罪職權之公務員知悉前，由不詳人士向勤務指
    揮中心報案，該勤務中心指派臺北市政府警察局大安分局交
    通分隊警員戊○○前往處理時，丙○○即留於現場向到場處
    理之警員戊○○表明其為肇事者而自首，表示願意接受裁判
    。
二、案經甲○○、乙○○提出告訴，由臺北市政府警察局大安分
    局報請臺灣臺北地方法院檢察署檢察官偵查起訴及移送併案
    審理。
    理  由
一、前揭事實已據被告丙○○坦承在卷，核與告訴人甲○○、乙○○於警詢及偵查中指述情節相符，並經證人程宗慶於警詢
    及偵查中供證情節相符。而告訴人甲○○因本件車禍受有頭
    部外傷併臉部多處挫傷、右肘、左膝多處挫傷等傷害，告訴
    人乙○○受有鼻子、腹壁挫傷、頸部扭傷，此有財團法人基
    督復臨安息日會台安醫院出具之診斷證明書2紙附卷（見偵
    查卷第50頁）可資證明。被告自白核與事實相符，堪信為真
    實。本件事證明確，被告堪以認定。
二、被告丙○○於肇事後，在其上開過失傷害犯行未為任何有偵
    查犯罪職權之公務員知悉前，由不詳人士向勤務指揮中心報
    案，該勤務中心指派臺北市政府警察局大安分局交通分隊警
    員戊○○前往處理時，丙○○即留於現場向到場處理之警員
    戊○○表明其為肇事者而自首，表示願意接受裁判之事實，
    已據證人戊○○於本院審理時到庭結證屬實，並有其填具之
    自首調查報告表在卷可憑，稽之當時被害人均已被送往醫院
    救治，被告留在現場，被害人雖託友人代為報案，但尚未指
    明係被告犯罪，被告向到場處理之員警自首，仍合於自首條
    件，檢察官上訴意旨指被告並非自首，自有誤會。
三、核被告所為，係犯刑法第284條第1項前段之過失傷害罪，其
    以一過失傷害行為，同時致被害人兩人受傷，係一行為觸犯
    數罪名，應從一重處斷。又被告酒醉駕車肇事，因而致人受
    傷，應依道路交通管理處罰條例第86條第1項規定，就過失
    傷害部分加重其刑。被告行為後，刑法第62條有關自首之規
    定，業於94年1月7日修正，同年2月2日公布，95年7月1日施
    行。修正前之舊法規定為「必減」其刑，修正後新法改為「
    得減」其刑，雖性質上屬刑罰裁量之事項，惟既影響行為人
    之刑罰法律效果，應屬法律變更之範疇，而有刑法第2條第1
    項之適用（參照最高法院95年度第8次刑事庭會議決議）。
    查本件被告於肇事後，在其上開過失作害之犯行未為任何有
    偵查犯罪職權之公務員知悉前，即向由不詳人士向勤務指揮
    中心報案，經勤務指揮中心即指派臺北市政府警察局大安分
    局交通分隊警員戊○○、丁○○到場處理，被告留於現場向
    到場處理之警員戊○○表明其為肇事者而自首表示願意接受
    裁判等情，有臺北市政府警察局交通警察大隊大安分局交通
    分隊警員戊○○填具之自首調查報告表在卷可稽（見偵查卷
    第32頁），被告自首之時間係於修正刑法生效前，自應為新
    舊法之比較，因修正舊法規定為「必減」其刑，較有利於被
    告，從而，依刑法第2條第1項前段規定，適用自首時之修正
    前刑法第62條前段之規定減輕其上開過失傷害之刑。被告所
    為同時具有加重減輕之事由，應先加後減。原審據以就此部
    分論科，固非無見。惟查被告以一過失行為，致二人受傷，
    原審未及一併審判並論以想像競合犯，自有不當，且被告行
    為後迄今，仍未與被害人達成民事上和解，賠償損害，原審
    僅量處拘役40日，未免過輕，檢察官上訴意旨執此指摘原判
    決關於此部分不當，為有理由，自應將原判決關於此部分撤
    銷改判。爰審酌被告輕忽政府一再宣導酒後駕車之禁令而導
    致觸法，並更進而不慎造成告訴人受傷，且迄未賠償告訴人
    之損失，及其品行、生活狀況、智識程度、犯罪所生之損害
    ，犯後尚能坦承犯行等一切情狀，量處有期徒刑3月，同時
    諭知易科罰金之折算標準。
四、被告行為後，罰金罰鍰提高標準條例第2條業已刪除，而刑
    法第41條第1項前段關於易科罰金之折算標準已由舊法之銀
    元100元、200元、300元修正為新臺幣1,000元、2,000元、
    3,000元，因屬科刑規範事項之變更，其折算標準為裁判時
    所應諭知，自有就新舊法規定比較之必要，經比較新舊法結
    果，以被告行為時之舊法較為有利於被告，是依刑法第2條
    第1項前段之規定，應適用被告行為時之舊法即依修正前刑
    法第41條第1項前段。
五、被告行為後，刑法施行法第1條之1於95年6月14日以華總一
    義字第09500085181號令修正公布增訂，修正後之施行法第1
    條之1規定：「中華民國94年1月7日刑法修正施行後（按指
    95年7月1日），刑法分則編所定罰金之貨幣單位為新臺幣。
    94年1月7日刑法修正時，刑法分則編未修正之條文定有罰金
    者，自94年1月7日刑法修正施行後，就其所定數額提高為30
    倍。但72年6月26日到94年1月7日新增或修正之條文，就其
    所定數額提高為3倍」，本件被告所犯刑法第284條第1項前
    過失傷害罪之法定刑有罰金刑（銀元500元以下），且為刑
    法分則編未修正之條文而定有罰金刑者，於刑法施行法第1
    條之1修正增訂前，其貨幣單位為銀元，罰金刑之提高標準
    應適用罰金罰鍰提高標準條例第1條之規定「依法律應處罰
    金、罰鍰者，就其原定數額得提高為2倍至10倍」，而再依
    現行法規所定貨幣單位折算新臺幣條例第2條規定：「現行
    法規所定金額之貨幣單位為圓、銀元或元者，以新臺幣元之
    3倍折算之」，如換算為新臺幣，則刑法第284條第1項法定
    刑罰金刑部分，應為罰金新臺幣15,000元以下（500元乘10
    乘3），如適用刑法施行法第1條之1規定提高30倍，亦為新
    臺幣15,000元以下（500元乘30）；是其關於法定刑為罰金
    部分之提高標準，新舊法均無不利之情形，故依刑法第2條
    第1項前段規定，本案關於刑法第185條之3、第284 條第1項
    前段之法定刑罰金提高標準部分，自應分別適用行為時之法
    律即罰金罰鍰提高標準條例第1條（刑法第284條第1項前段
    部分）及現行法規所定貨幣單位折算新臺幣條例第2條（刑
    法第185條之3及同法第284條第1項前段），併與敘明。
據上論斷，應依刑事訴訟法第369條第1項前段、第364條、第299
條第1項前段，道路交通管理處罰條例第86條第1項、刑法第2條
第1項前段、第284條第1項前段，刑法第55條、修正前刑法第41
條第1項前段、第62條前段，罰金罰鍰提高標準條例第1項前段，
修正前罰金罰鍰提高標準條例第2條，判決如主文。
本案經檢察官林秀濤到庭執行職務。
中    華    民    國    95    年    10    月    31    日
                  刑事第六庭    審判長法  官  林堭儀
                                      法  官  郭豫珍
                                      法  官  莊謙崇
以上正本證明與原本無異。
不得上訴。
                                      書記官  林旻弘
中    華    民    國    95    年    10    月    31    日
附錄：本案論罪科刑法條全文
刑法第284條
因過失傷害人者，處6月以下有期徒刑、拘役或5百元以下罰金，
致重傷者，處1年以下有期徒刑、拘役或5百元以下罰金。
從事業務之人，因業務上之過失傷害人者，處 1 年以下有期徒刑
、拘役或1 千元以下罰金，致重傷者，處 3 年以下有期徒刑、
拘役或2千元以下罰金。


司法院資訊處製作；財團法人民間司法改革基金會備份。
